【裁判字號】    91,訴,1810
【裁判日期】    920318
【裁判案由】    侵權行為損害賠償
【裁判全文】
臺灣板橋地方法院民事判決  九十一年訴字第一八一○號
    原      告  甲○○
    被      告  丙○○
                乙○○
右當事人間請求損害賠償事件，本院判決如左：
    主    文
被告各應給付原告新台幣貳拾萬元及均自九十年十二月二十一日起至清償日止，按年
息百分之五計算之利息。
原告其餘之訴駁回。
訴訟費用由被告各負擔五分之一，餘由原告負擔。
本判決第一項於原告各以新台幣陸萬陸仟陸佰陸拾柒元供擔保後，得假執行。但被告
如於假執行程序實施前，各以新臺幣貳拾萬元為原告預供擔保，得免為假執行。
原告其餘假執行之聲請駁回。
    事    實
甲、原告方面：
一、聲明：
（一）被告丙○○、乙○○各應給付原告新台幣伍拾萬元及均自起訴狀善繕本送達翌
      日起至清償日止，按年息百分之五計算之利息。
（二）願供擔保以代釋明，請求宣告假執行。
二、陳述：
（一）丙○○前於民國（下同）八十七年因間，因涉有傷害其妻乙○○之妹甲○○之
      犯行，經鈞院以八十八年度易字第三一七四號刑事判決判處罰金五千元，嗣經
      臺灣高等法院於八十九年三月三十一日，以八十九年度上易字第七二五號刑事
      判決駁回丙○○上訴而確定在案。嗣於八十八年間，甲○○與乙○○間有民事
      訴訟繫屬於本院，經鈞院於八十九年十一月十五日以八十八年度簡上字第三七
      ０號民事判決確定在案，乙○○並先後二次就上開民事確定判決提起再審之訴
      ，經鈞院分別以九十年三月十四日九十年度再易字第一號及同年七月三日九十
      年度再易字第六號判決駁回其再審之訴。詎丙○○、乙○○均心有未甘，竟分
      別基於使甲○○受刑事處分之意圖，於八十八年八月十六日下午四時十分許，
      由丙○○向臺灣板橋地方法院檢察署檢察官申告，捏造甲○○於八十八年六月
      十一日，在該署二０一號偵查庭外候訊時，有以大哥大毆打其腹部二、三下之
      情事，而誣告甲○○涉犯傷害罪嫌，雖經該署檢察官於八十八年十月五日以八
      十八年度偵字第二一九八０號將甲○○提起公訴，惟經本院於八十九年十月二
      十日以八十八年度易字第四二九七號刑事判決諭知無罪，嗣由檢察官依丙○○
      之聲請而提起上訴，並經臺灣高等法院於九十年六月二十六日以八十九年度上
      易字第四三六依號刑事判決駁回檢察官之上訴而無罪確定在案。乙○○另於九
      十年六月十二日下午五時四十分許，再向同一檢察署申告，誣指甲○○於同日
      下午二時許，在該署開完偵查庭後，自偵查大樓三樓處追打至樓下大廳，有徒
      手毆打其手臂、肩及背部之犯行，亦誣告甲○○涉犯傷害罪嫌，嗣經該署檢察
      官以九十年度偵字第一二八四五號傷害案件偵查後，於九十年十一月十二日偵
      查終結而為不起訴處分，再經臺灣高等法院檢察署於九十一年二月二十日駁回
      乙○○再議之聲請而確定在案。
（二）被告二人之上開誣告罪，經原告提起自訴，由鈞院以九十年度自字第三０一號
      各處有期徒刑六月，經被告上訴台灣高等法院後，由該院以九十一年度上訴字
      第二三九二號各判處有期徒刑六月，均緩刑三年。
（三）被告二人之誣告行為造成原告名譽權受有損害，爰依民法侵權行為之規定，請
      求被告各賠償原告精神慰撫金五十萬元及自起訴狀繕本送達翌日起至清償日止
      ，按年息百分之五計算之利息。
三、證據：提出台灣高等法院九十一年度上訴字第二三九二號刑事判決書影本一份。
乙、被告方面：
一、聲明：
（一）原告之訴及假執行之聲請均駁回。
（二）如受不利之判決，願供擔保請准免為假執行。
二、陳述：
（一）本件侵權行為賠償事件，原告自訴被告二人之刑事部分，雖經一審判處被告各
      有期徒刑六月，二審判決上訴駁回，丙○○、乙○○均緩刑三年。惟被告二人
      不服，已上訴最高法院審理中，原告刑事訴訟附帶請求本件訴訟，既因被告二
      人之刑事案件尚未終結，故請求在該刑事案件終結前，暫緩終結本件民事訴訟
      。
（二）按名譽受侵害者，關於非財產上之損害加害人雖應負賠償責任，但以相當之金
      額為限，民法第一百九十五條第一項定有明文。所謂相當，自應以實際加害情
      形與其名譽影響是否重大及被害者身分地位與加害人經濟狀況等關係定之（最
      高法院四十七年台上字第一二二一號判例參照）。本建原告因刑事自訴附帶民
      事請求被告二人連帶賠償原告各新台幣二十萬元，合計六十萬元，事後因一審
      刑事判決對陳重豪部分自訴不受理，原告乃對被告二人追加連帶賠償原告各五
      十萬元，惟原告無法說出連帶請求賠償之原因，乃撤回連帶之請求。然以原告
      自訴被告二人之刑事判決既尚未定讞，且原告自始即未說明其所受名譽損害如
      何痛苦之情事，何能做為追加求償之理由。
（三）兩造既屬親屬，且原告系被告乙○○之胞妹，原告要求被告與其和解，毫無依
      據，且原告已自訴被告二人誣告，果真屬實，則被告二人因受法律之制裁而還
      其清白，原告之名譽所受之損害既無增減，其請求被告每人各賠償五十萬元，
      實難令人信服。爰請審酌原告名譽所受之損害程度及被告二人現無謀生能力，
      須由子女提供微薄金錢作為生活費用之情，為公允之判決。
三、證據：提出台灣高等法院刑事紀錄科通知一紙為證。
丙、本院依職權調取本院九十一年度簡上字第七０號、九十年度板簡字第一八二九號
    民事卷宗及本院九十年度自字第三０一號刑事卷宗。
    理    由
一、按訴狀送達後，原告不得將原訴變更或追加他訴，但請求之基礎事實同一，擴張
    或減縮應受判決事項之聲明，不在此限，民事訴訟法第二百五十五條第一項第二
    款、第三款分別定有明文。查本件原告於訴訟進行中，其請求金額由連帶賠償自
    訴人每人二十萬元（即被告每人各賠償原告二十萬元），予以擴張為各賠償五十
    萬元，核其請求之基礎事實同一，且屬擴張或減縮應受判決事項之聲明，於法相
    合，應予准許，合先敘明。
二、原告主張於八十八年間，甲○○與乙○○間有民事訴訟繫屬於本院，經本院於八
    十九年十一月十五日以八十八年度簡上字第三七０號民事判決確定在案，乙○○
    並先後二次就上開民事確定判決提起再審之訴，經鈞院分別以九十年三月十四日
    九十年度再易字第一號及同年七月三日九十年度再易字第六號判決駁回其再審之
    訴。詎丙○○、乙○○均心有未甘，竟分別基於使甲○○受刑事處分之意圖，於
    八十八年八月十六日下午四時十分許，由丙○○向臺灣板橋地方法院檢察署檢察
    官申告，捏造甲○○於八十八年六月十一日，在該署二０一號偵查庭外候訊時，
    有以大哥大毆打其腹部二、三下之情事，而誣告甲○○涉犯傷害罪嫌，雖經該署
    檢察官於八十八年十月五日以八十八年度偵字第二一九八０號將甲○○提起公訴
    ，惟經本院於八十九年十月二十日以八十八年度易字第四二九七號刑事判決諭知
    無罪，嗣由檢察官依丙○○之聲請而提起上訴，並經臺灣高等法院於九十年六月
    二十六日以八十九年度上易字第四三六依號刑事判決駁回檢察官之上訴而無罪確
    定在案。乙○○另於九十年六月十二日下午五時四十分許，再向同一檢察署申告
    ，誣指甲○○於同日下午二時許，在該署開完偵查庭後，自偵查大樓三樓處追打
    至樓下大廳，有徒手毆打其手臂、肩及背部之犯行，亦誣告甲○○涉犯傷害罪嫌
    ，嗣經該署檢察官以九十年度偵字第一二八四五號傷害案件偵查後，於九十年十
    一月十二日偵查終結而為不起訴處分，再經臺灣高等法院檢察署於九十一年二月
    二十日駁回乙○○再議之聲請而確定在案。被告二人之上開誣告罪，經原告提起
    自訴，由鈞院以九十年度自字第三０一號各處有期徒刑六月，經被告上訴台灣高
    等法院後，由該院以九十一年度上訴字第二三九二號各判處有期徒刑六月，均緩
    刑三年。被告二人虛構事實誣告，致原告受有名譽之損害，爰起訴請求賠償等語
    被告則以：伊二人並未誣告，且本件刑事部分尚在最高法院審理中，原告之請求
    為無理由等語資為抗辯。
三、原告主張被告二人之上開誣告犯行，經原告提起自訴，嗣經本院九十年度自字第
    三０一號各判處有期徒刑六月，被告上訴台灣高等法院後，由該院以九十一年度
    上訴字第二三九二號各判處有期徒刑六月，均緩刑三年之事實，業據其提出台灣
    高等法院九十一年度上訴字第二三九二號刑事判決書影本一份為證，被告丙○○
    、乙○○均否認有何上開誣告犯行，惟查：
（一）於本院八十八年度易字第四二九七號傷害案件中，被告丙○○固指訴遭本件自
      訴人甲○○以行動電話毆打其腹部云云。惟據當時另一名在場之證人即被告乙○○之母施許甚於該案審理時到庭證稱：（八十八年六月案發時，有無看見甲○○打丙○○？）沒有，是他自己倒在地上，當時伊在法庭外，在向法庭外不
      認識的人抱怨自己的女兒乙○○把伊的錢偷領走，根本沒有跟丙○○他們講話
      ，丙○○就突然自己倒下去等語（見該案卷八十九年一月二十一日訊問筆錄及
      判決書）。且據證人即八十八年六月十一日在偵查庭值勤之臺灣板橋地方法院
      檢察署法警林振瑋具結證稱：當天當事人是否有在法庭外發生爭吵、打架或昏
      倒，因為時間太久了，伊沒有印象等語（見該案卷八十九年三月三日訊問筆錄
      及判決書）。又證人即同署法警長李增欣於臺灣高等法院八十九年十二月十三
      日庭訊時證稱：記得有一次，他們在等候開庭時，在當事人休息室吵的很兇，
      伊就把他們隔開，請乙○○到法警室休息，有聽到他們爭吵的聲音，但沒有看
      到他們的肢體動作等語（見臺灣高等法院八十九年度上易字第四三六一號刑事
      卷八十九年十二月十三日訊問筆錄及判決書）。且證人即當天亦在場等候偵訊
      之鄧智洪證述：八十八年六月十一日伊所屬之行安交通有限公司有告賴榮順，
      是離職的經理王利豪去開庭的，伊接到本案之證人傳票，有打電話問書記官是
      為何事被傳訊作證，書記官有大略提到，請當天目擊者來作證，伊有打電話問
      王利豪有無看到有人打架之事，王利豪表示未見到打架之事。另證人臺北縣警
      察局土城分局清水派出所警員宋世平亦供證：不記得是何時間，有接到請求保
      護之電話，因伊是備差，值班叫伊去，伊穿制服去，在現場有看到他們，但沒
      有看到打架，他們快要打起來，伊把他們隔開，所以沒有打起來等語（以上見
      同上刑事卷宗九十年四月十一日及五月二日訊問筆錄、判決書），顯見被告丙○○之指訴與事實不符。另被告丙○○雖提出亞東紀念醫院診斷證明書一紙，
      其上固載明其於八十八年六月十一日至該院急診，經診斷為腹部鈍挫傷等旨，
      惟據證人即據報前往醫院處理本案之警員蔡明吟證述：伊接獲通報說有人被打
      就去亞東醫院，看到被害人（即被告丙○○）在急診室隔壁的病房，當時被害
      人的意識是清醒的，他說他原本有開過刀，又說被他的親戚打腹部，有揭開衣
      服給伊看，但伊只有看到一條開刀的痕跡，看不出來有被打的紅腫或外傷等語
      （見本院八十八年度易字第四二九七號八十八年十二月二十四日訊問筆錄）。
      復據亞東紀念醫院先後以八十八年十二月二十三日八八亞門六四─二字第二九
      四六號函及八十九年七月一日八九亞門六四─二字第一五四七號函覆，指明被
      告丙○○就診時意識清楚，當時外觀上及Ⅹ光檢查無明顯之相關異樣，而「腹
      部鈍挫傷」則為相對於「腹部穿剌傷」之謂，係依患者「腹部遭撞擊腹痛」等
      陳述行醫療上必要之處置，不以外觀或檢驗結果為要件等語，亦有該二紙覆函
      附於本院八十八年度易字第四二九七號卷可參，本院綜合斟酌上開情事，堪認
      被告所提出診斷證明書上所載「腹部鈍挫傷」之診斷結果，實係該醫院依被告
      自述之症狀而記載，並非其觀察或檢驗結果所得，堪認甲○○並無被告丙○○
      所指訴之傷害犯行。是被告丙○○於八十八年八月十六日下午四時十分許，向
      臺灣板橋地方法院檢察署申告，指訴本件自訴人甲○○於八十八年六月十一日
      ，在該署二０一號偵查庭外，以大哥大毆打其腹部成傷云云，顯屬虛構之詞。
（三）被告乙○○雖於九十年六月十二日下午五時四十分許，向臺灣板橋地方法院檢
      察署申告自訴人甲○○，曾於同日下午二時許，在該署三樓第三０五偵查庭外
      及偵查大樓一樓大廳內，徒手毆打其手臂、肩部及背部等處，並不知道有無成
      傷云云。惟據該署當日值勤法警吳明勳於檢察官偵訊時證述：伊有看到甲○○
      、乙○○有拉扯，但甲○○沒有打乙○○，甲○○有打乙○○兒子肩膀一下，
      力氣不大，應該沒有關係，後來伊把她們拉開，她們從三樓下一樓去，伊不知
      道從三樓下一樓後的情形，另同署法警長李增欣亦證稱沒有看過甲○○打乙○○等語。且據受理被告乙○○申告之該署檢察事務官孫宜強於偵查中具結明確
      證稱：乙○○有把手臂給伊看，但其手臂皮膚並沒有任何受傷之跡象，當時乙○○確有要求法醫驗傷，但伊要求乙○○自己保全證據，自行到醫院驗傷等情
      ，有該署九十年度偵字第一二八四五號偵查卷影本附於本院九十年度自字第三
      ０一號刑事卷內可按。證人李增欣、吳明勳及孫宜強於本院九十年度自字第三
      ０一號調查時亦均到庭具結，李增欣證稱：當時伊在辦公室裡有聽到爭吵，沒
      有看到她們有何拉扯之傷害行為，伊印象中乙○○有二次到辦公室要求保護，
      說被跟她一起開庭的人打，伊有看過自訴人的母親要追著乙○○打，都沒有打
      到乙○○，伊沒有看過甲○○追著乙○○及其他二名被告打，也沒有同仁來跟
      伊報告法庭外有發生爭執的情形；證人吳明勳亦供證：當天是下午庭，自訴人
      與被告陳重豪、乙○○在三樓偵查庭外爭吵，伊就請他們下樓，之後開完庭伊
      下到一樓，又看到她們在吵，在三樓偵查庭外爭吵時，甲○○並沒有打乙○○
      ，伊只有看到甲○○打陳重豪肩膀輕輕一下，在一樓爭吵時，雙方有隔了十幾
      公尺距離在吵，伊沒有看到她們有肢體上的接觸；證人孫宜強仍證述：當天下
      午五時許，伊在二０一偵查庭受理乙○○申告傷害案件，乙○○說她當天在偵
      查庭開完庭後，有被對造當事人毆打，當時她有伸出手臂來給伊看，伊與她間
      隔三、四公尺，確定她沒有流血，伊當天看到她手臂前臂與一般正常沒有兩樣
      ，他有要求法醫來驗傷，被告說她背部也有受傷，要脫下衣服，但被伊與法警
      制止，伊請她自行去醫院驗傷等語（分見本院九十年自字第三０一號卷九十一
      年一月三十日、同年三月二十日訊問筆錄）。再經本院刑事庭依被告等人之聲
      請，函請臺灣板橋地方法院檢察署查明於九十年六月十二日及九十一年二月五
      日下午，在該署偵查大樓值班之女性志工係王美足、鄭淑美及薛廖素蘭等人後
      ，並傳喚王美足等三人，據薛廖素蘭證稱：（有無見過乙○○？）已經沒有印
      象了，九十一年農曆年後，乙○○到志工服務台，說冤枉被人打還要賠錢，希
      望我們能出庭幫她作證，因為伊接觸的民眾太多，所以沒有印象，王美足、鄭
      淑美亦均證稱未見過乙○○受傷之情形等語（見同上案卷九十一年三月二十日
      訊問筆錄）。如原告甲○○果有被告乙○○所指訴之傷害犯行，為何該署在庭
      執勤之法警、法警長、受理申告之檢察事務官及值班志工等人，均無人指證被
      告乙○○所指訴之情節係真實可信，顯見其指訴甲○○於上揭時地傷害云云，
      係屬虛構。
（四）被告二人之上開虛構事實誣告原告甲○○之犯行，事證已明，本院九十年自字
      第三０一號及台灣高等法院九十一年度上訴字第二三九二號均同此認定，分別
      判處有期徒刑六月，並有該案判決書在卷可佐，是被告丙○○、乙○○空言否
      認誣告犯行，均無足採。原告主張被告丙○○對其為上開誣告行為，堪信為真
      。
四、按因故意或過失，不法侵害他人之權利者，負損害賠償責任。又不法侵害他人之
    身體、健康、名譽、自由、信用、隱私、貞操，或不法侵害其他人格法益而情節
    重大者，被害人雖非財產上之損害，亦得請求賠償相當之金額。其名譽權被侵害
    者，並得請求回復名譽之適當處分。民法第一百八十四條第一項前段、第一百九
    十五條第一項分別定有明文。本件被告二人分別對原告為誣告行為，對於原告之
    名譽權自有侵害，依上開說明，被告二人自應負損害賠償責任。
五、原告請求被告二人如聲明所示之精神慰撫金，是否應予准許，經查，原告因被告
    二人之誣告行為，精神確受極大痛苦，本院斟酌實際情況，及兩造之身分、地位
    、經濟能力，原告請求各賠償五十萬元，自嫌過高，應予核減為各給付二十萬元
    ，方屬公允，逾此數額之請求，為無理由。
六、原告及被告分別陳明願供擔保，請准宣告假執行、免為假執行，就原告勝訴部分
    ，核均無不合，爰酌定相當擔保金額併准許之。至原告敗訴部分，其假執行聲請
    已失所附麗，應予駁回。
七、本件判決基礎已臻明顯，兩造其餘陳述及攻擊防禦方法暨所為之立證，核與本件
    判決結果無涉，爰不一一審理論究，附此敘明。
結論：依民事訴訟法第七十九條但書、第三百九十條第二項、第三百九十二條，判決
如主文。
中      華      民      國    九十二    年      三      月     十八     日
                                臺灣板橋地法院民事第二庭
~B法      官  林錫凱
右為正本，係照原本作成。
如對本判決上訴，須於判決送達後廿日內向本院提出上訴狀
中      華      民      國    九十二    年      三      月     十八     日
~B法院書記官  許清琳


司法院資訊處製作；財團法人民間司法改革基金會備份。
